【裁判字號】    97,上易,199
【裁判日期】    971231
【裁判案由】    侵權行為損害賠償
【裁判全文】
臺灣高等法院高雄分院民事判決         97年度上易字第199號
上  訴  人  甲○○○
訴訟代理人  乙○○
上  訴  人  丙○○
上列當事人間請求侵權行為損害賠償事件，上訴人對於中華民國
97年6 月23日臺灣高雄地方法院97年度訴字第607 號第一審判決
提起上訴，本院於97年12月17日言詞辯論終結，判決如下：
    主  文
原判決關於命上訴人丙○○給付超過新台幣肆萬陸仟柒佰伍拾貳
元及自九十六年九月十九日起至清償日止，按週年利率百分之五
計算之利息部分及該部分假執行之宣告暨訴訟費用（除確定部分
外）之裁判均廢棄。
上開廢棄部分，上訴人甲○○○在第一審之訴及假執行之聲請均
駁回。
上訴人丙○○其餘上訴駁回。
上訴人甲○○○之上訴駁回。
第一審（除確定部分外）、第二審訴訟費用由上訴人丙○○負擔
五分之一，餘由上訴人甲○○○負擔。
    事實及理由
一、上訴人甲○○○主張：上訴人甲○○○因在高雄縣岡山鎮○
    ○路64之2 號經營耶米熊童裝行而與上訴人丙○○在高雄縣
    岡山鎮○○路64之3 號經營天下寶石飾品店相毗鄰。於民國
    96年6 月17日上午7 時30分許，在高雄縣岡山鎮○○路64之
    3 號前，丙○○因其所有之廣告鐵架擺設位置與伊發生爭執
    ，致廣告鐵架上突出之橫桿刺傷甲○○○頭部，甲○○○因
    此受有頭部鈍傷併發腦震盪及頭板4 公分撕裂傷之傷害。甲
    ○○○因丙○○上揭侵權行為，支出醫療費用及救護車費用
    共新台幣（下同）10萬元，且因受傷無法工作長達半年，每
    月工作損失5 萬元，合計受有工作損失30萬元，並因而精神
    上受有痛苦，得請求精神慰撫金160 萬元。爰依侵權行損害
    賠償法律關係，提起本件訴訟，聲明求為判決：(一)丙○○給
    付甲○○○200 萬元，及自刑事附帶民事訴訟起訴狀繕本送
    達翌日（即96年9 月19日）起至清償日止，按週年利率百分
    之五計算之利息。(二)願供擔保，請准宣告假執行。
二、上訴人丙○○則以：當時兩造因廣告鐵架放置位置發生爭執
    並互相拉扯廣告鐵架。詎甲○○○突然以鐵棍毆打丙○○手
    部，丙○○疼痛難耐而鬆手，廣告鐵架因此擊中甲○○○。
    甲○○○係因本身用力過猛碰撞廣告鐵架而受傷，丙○○並
    無任何故意、過失，自不必負損害賠償責任，縱令丙○○確
    應賠償，亦應考量甲○○○己身過失而減免丙○○賠償之責
    。又甲○○○請求賠償與其主張之侵權行為並無因果關係，
    且請求金額過高，應減至合理數額等語，資為抗辯。並答辯
    聲明：甲○○○之訴及假執行之聲請均駁回。
三、本件原審對於甲○○○之請求判決：(一)丙○○應給付甲○○
    ○5 萬2032元，及自96年9 月19日起至清償日止，按週年利
    率百分之五計算之利息。(二)甲○○○其餘之訴駁回。(三)訴訟
    費用由丙○○負擔20分之1 ，餘由甲○○○負擔，並就甲○
    ○○勝訴部分，依職權宣告假執行，且駁回甲○○○其餘假
    執行之聲請，兩造均聲明不服。甲○○○上訴聲明求為判決
    ：(一)原判決關於駁回甲○○○後開第二項請求部分廢棄。(二)
    丙○○應再給付甲○○○24萬7968元及自96年9 月19日起至
    清償日止，按年息百分之五計算之利息。(三)第一、二審訴訟
    費用由丙○○負擔。並對於丙○○上訴部分，答辯聲明：對
    造上訴駁回。丙○○上訴聲明求為判決：(一)原判決不利於丙
    ○○部分廢棄。(二)上開廢棄部分，甲○○○在第一審之訴及
    假執行之聲請均駁回。(三)訴訟費用由甲○○○負擔。並對甲
    ○○○上訴部分，答辯聲明：對造上訴駁回。（甲○○○就
    其請求超過30萬元本息部分，經原審判決敗訴後，並未上訴
    ，已確定在案）。
四、兩造不爭執之事項如下，並有現場照片，診斷證明書，附卷
    可稽，堪予採信。
  (一)兩造於96年6 月17日上午7 時30分許，在高雄縣岡山鎮○○
    路64之3 號前因故發生爭執，並拉扯廣告鐵架，於拉扯過程
    中，甲○○○受有頭部純傷併發腦震盪及頭皮4 公分撕裂傷
    之傷害。
  (二)丙○○因上開傷害案件，經原法院以96年度簡上字第1064號
    刑事判決依過失傷害罪，判處拘役20日，得易科罰金確定。
五、兩造爭執之事項為：(一)甲○○○所受之本件傷害，是否因丙
    ○○之侵權行為所致？甲○○○就所受本件傷害之發生或損
    害之擴大，是否與有過失？(二)如丙○○就甲○○○所受之傷
    害應負賠償責任，則甲○○○得請求之金額為何？
六、甲○○○所受之本件傷害，是否因丙○○之侵權所為所致？
    甲○○○就所受本件傷害之發生或損害之擴大，是否與有過
    失？
  (一)本件係兩造於前揭時地互相拉扯廣告鐵架時，甲○○○忽然
    倒地，經甲○○○之夫乙○○通知救護車到場急救送醫後，
    發覺甲○○○受有前揭傷害等情，業經丙○○於上開傷害案
    件警訊及檢察官偵查中，自承：雙方互相拉扯廣告鐵架，甲
    ○○○就忽然倒下，甲○○○之傷害係與伊拉扯廣告鐵架所
    造成等語（見高雄縣政府警察局岡山分局刑案偵查卷第4 頁
    至第6 頁，高雄地方法院檢察署96年度偵字第19703 號偵查
    卷96年7 月23日訊問筆錄第1 頁、96年7 月20日陳報狀），
    核與在場目擊之證人即甲○○○之夫乙○○於警訊中陳稱：
    「雙方拉扯時，我有目睹當時尚未受傷，之後我有看見是丙
    ○○徒手拿廣告鐵架用力推向我太太時，鐵架上頭突出部位
    直接傷害到我太太頭部」、「我太太將廣告鐵架移回他們店
    面時，丙○○徒手拿廣告鐵架用力推向我太太，而鐵架上頭
    突出部位直接傷害到我太太頭部」等語（見同上刑案偵查卷
    第1 頁至第3 頁）並有高雄榮民總醫院診斷證明書、現場照
    片附卷可稽，雖丙○○辯稱：當時是甲○○○先持鐵棍至伊
    家，並以踢廣告鐵架，致廣告鐵架偏離原位，伊才將廣告
    鐵架放回原位，雙方又相互拉扯該廣告鐵架。未料甲○○○
    突然以鐵棍打中伊手部，在疼痛難耐之下就鬆手廣告鐵架，
    該廣告鐵架因此擊中甲○○○。甲○○○係因本身用力過猛
    導致廣告鐵架撞到地而受傷云云。然查依案發當時之情形觀
    之者，若丙○○果真有鬆手放開該廣告鐵架，則除甲○○○
    因自己用力過猛倒地而遭廣告鐵架刺傷，該廣告鐵架亦應隨
    之倒地，然依現場照片觀之，只見甲○○○倒地，惟該廣告
    鐵架並無橫放倒地情形，且丙○○於傷害案件警訊時亦未供
    稱其有鬆手等情，是丙○○上開抗辯，應無足採。況依現場
    照片以觀，該廣告鐵架上端有突出之尖銳橫桿，而甲○○○
    所受之傷害係在頭部等事實，堪認甲○○○所受之本件傷害
    ，係與丙○○相互拉扯廣告鐵架時，遭廣告鐵架上端之突出
    橫桿刺傷等情。又該廣告鐵架上之突出橫桿甚長，且係丙○
    ○所有之物，丙○○對之應知之甚詳，則其與甲○○○拉扯
    時，竟疏未注意，致甲○○○受有本件傷害，則丙○○對之
    有過失，應無疑義。參以丙○○亦因上開傷害案件，經原法
    院以96年度簡上字1094號刑事判決依過失傷害罪，判處拘役
    20日得易科罰金確定，此有該刑事判決1 份在卷足憑（見原
    審卷第34頁、第35頁），是甲○○○所受本件傷害，係因丙
    ○○之侵權行為所致，應堪認定。又本件傷害事件之發生，
    雖係因丙○○之上揭過失行為所致，惟甲○○○係於丙○○
    所經營天下寶石飾品店前（即高雄縣岡山鎮○○路64之3 號
    前）與丙○○發生爭執，且係甲○○○先出手拉扯該廣告鐵
    架，雙方旋相互拉扯該廣告鐵架，甲○○○乃因之受本件傷
    害，已如前述，則甲○○○就所受本件傷害之發生，應與有
    過失。本院審酌本件傷害事件發生之兩造前揭過失情節，爰
    認甲○○○及丙○○應依序各負擔60/100、40/100之過失比
    例為適當。
七、丙○○就甲○○○所受之傷害應負賠償責任，則甲○○○得
    請求之金額為何？
  (一)按故意或過失不法侵害他人之權利者，負損害賠償責任。又
    不法侵害他人身體或健康者，對於被害人因此喪失或減少勞
    動能力或增加生活上需要時，應負損害賠償責任，又不法侵
    害他人之身體者，被害人雖非財產上之損害，亦得請求賠償
    相當之金額。民法第184 條第1 項前段、第193 條第1 項及
    第195 條第1 項前段分別定有明文。本件丙○○於前揭時地
    與甲○○○發生爭執，並進而拉扯廣告鐵架，致甲○○○遭
    廣告鐵架上突出橫桿刺傷頭部，受有頭部鈍傷併發腦震盪及
    頭皮4 公分撕裂傷之傷害等事實已如前述，則甲○○○依上
    揭規定，請求丙○○賠償損害即屬有據，應予准許。茲就甲
    ○○○請求之項目及金額，逐項審酌如下：
    醫療費用部分：甲○○○主張其因本件傷害而支出救護車
      車資及醫療費用共1 萬4240元，業據甲○○○提出良信救
      護車出勤證明書、高雄榮民總醫院醫療費用收據在卷可稽
      （見原審卷第37頁至第42頁），並為丙○○所不爭執（見
      原審卷第71頁）則甲○○○主張其損害為醫療費用1 萬
      4240元部分，堪予採信。至於甲○○○雖另提出高雄榮民
      總醫院診斷證明書主張其因丙○○此一傷害行為，受有重
      大創傷後壓力症候群合併重度憂鬱症。然甲○○○並未能
      證明其所罹上揭疾病與丙○○之本件過失傷害行為有相當
      因果關係。是以甲○○○主張此部分之醫療費用亦屬本件
      之損害，即屬無據，不足採信。
    工作損失部分：甲○○○雖主張其於本件受傷前，經營童
      裝買賣，每月可獲利5 萬元，卻因丙○○本件過失傷害行
      為造成甲○○○至少2 個月無法繼續工作。甲○○○係營
      利事業之經營人，並非受雇之員，縱無法提出每月獲利5
      萬元之證據，亦應依勞工保險條例之投保薪資標準4 萬39
      00元計算，雖不能證明工作損失為30萬元，至少亦達8 萬
      7800元（即43900 元2=87800 元）云云，然亦為丙○○
      所否認。查甲○○○迄未能舉證證明其經營童裝買賣，每
      月獲利5 萬元；亦未有就其投保薪資標準為4 萬3900元之
      勞工保險舉證以實其說，則甲○○○主張其於本件受傷前
      每月有5 萬元或至少有4 萬3900元之工作損失，即屬無據
      ，不足採信。惟甲○○○於本件受傷前，確係從事童裝買
      賣，已如前述，堪認其於本件受傷前係有從事營業而有工
      作收入，雖其無法證明其受損害之確實金額，本院爰以本
      件事發時即96年6 月之基本工資1 萬5840元為計算標準，
      參酌甲○○○確因遭受丙○○過失傷害行為導致頭部受傷
      住院觀察，且將頭頂部分之頭髮剃除，進行頭部外傷縫合
      手術等情，有診斷證明書在卷可憑及甲○○○於上開傷害
      案件原法院刑事庭審理時，曾具狀自陳其於96年6 月17日
      遭本件傷害後，至同年月22日始回店繼續開店營業等情，
      因認甲○○○因受本件傷害致無法工作之期間為自96年6
      月17日起至同年月21日，共5 日，是甲○○○因受本件傷
      害所之工作損失為2640元（即15840 元5/30=2640 元）
      ，其逾此部分之工作損失主張即屬無據，應無足採。
    精神慰撫金部分：按非財產上損害之慰撫全數額，究竟若
      干為適當，應斟酌兩造身分、地位及經濟狀況，俾為審判
      之依據（最高法院86年台上字第511 號判決要旨參照）。
      經查甲○○○於本件事故發生時經營童裝買賣，95年度之
      綜合所得為15萬3304元，財產總額為91萬8810元；丙○○
      經營飾品買賣，95年度綜合所得為1 萬5054元，財產總額
      為0 元等情，有稅務電子閘門財產所得高件明細表2 件附
      卷可稽，本院審酌兩造上揭狀況，丙○○過失之情節及甲
      ○○○精神上之痛苦程度等一切情狀，認甲○○○主張精
      神慰撫金之損害以10萬元為適當，逾此部分之主張，即屬
      無據，不足採信。
  (二)綜上，甲○○○因丙○○過失傷害所受之損害為11萬6880元
    （即14240 元+2640 元+100000=116880元），而甲○○○、
    丙○○就本件傷害之發生，依序各應負擔60/100、40/100之
    過失責任，已如前述，從而甲○○○得請求之賠償金額為4
    萬6752元（即116880元40/100=46752元）。
八、綜上所述，原審因認甲○○○依侵權行為損害賠償法律關係
    ，請求丙○○給付4 萬6752元及自刑事附帶民事起訴狀繕本
    送達翌日（即96年9 月19日）起至清償日止，按週年利率百
    分之五計算之利息，為有理由，而就此部分為甲○○○勝訴
    之判決，並以所命給付此部分之金額未逾50萬元，併依職權
    宣告假執行，經核尚無不合，丙○○上訴意旨指摘原判決此
    部分不當，求予廢棄改判，為無理由，應予駁回。至於甲○
    ○○逾此部分之請求（即超過46752 元本息部分）為無理由
    ，不應准許。乃原審就超過4 萬6752元至5 萬2032元本息部
    分，亦為甲○○○勝訴之判決，並依職權宣告假執行，即有
    未當。丙○○上訴意旨，指摘原判決此部分不當，求予廢棄
    改判，即為有理由，應由本院將原判決此部分及該部分假執
    行之宣告暨訴訟費用（除確定部分外）之裁判均廢棄，並改
    判如主文第2 項所示。又甲○○○上訴意旨以丙○○應再給
    付24萬7968元本息，指摘原判決不當，求予廢棄，亦屬無理
    由，應予駁回。
九、據上論結，本件丙○○之上訴為一部有理由，一部無理由；
    甲○○○之上訴為無理由，依民事訴訟法第450 條、第449
    條第1項、第79條，判決如主文。
中    華    民    國    97    年    12    月    31    日
                            民事第三庭
                                審判長法官  張國彬
                                法      官  魏式璧
                                法      官  吳登輝
以上正本證明與原本無異。
本件判決不得上訴。
中    華    民    國    98    年    1     月    6     日
                                      書記官  張明賢
                                                      Ｆ


司法院資訊處製作；財團法人民間司法改革基金會備份。
